臺灣高等法院交通事件裁定　　　　　　 96年度交抗字第309號
抗　告　人
即受處分人　甲○○
上列抗告人因違反道路交通管理處罰條例案件，不服臺灣桃園地
方法院，中華民國96年2月26日所為裁定（95年度交聲字第289號
），提起抗告，本院裁定如下：
    主  文
抗告駁回。
    理  由
一、按行為後法律或自治條例有變更者，適用行政機關最初裁處
    時之法律或自治條例。但裁處前之法律或自治條例有利於受
    處罰者，適用最有利於受處罰者之規定，民國（下同）94年
    2月5日公布，自95年2月5日起施行之行政罰法第5條定有明
    文。再道路交通管理處罰條例第21條第1項第1款規定業於94
    年12月28 日經總統修正公布，並經行政院於95年6月23日以
    行政院院臺交字第0950087685號令發布自95年7月1日起施行
    ；該條項款原規定為「汽車駕駛人，未領有駕駛執照駕車者
    ，處新臺幣（下同）6,000元以上12,000元以下罰鍰」；修
    正後改規定「汽車駕駛人，未領有駕駛執照駕駛小型車或機
    器腳踏車者，處6,000元以上12,000元以下罰鍰」。查，本
    件抗告人即受處分人黃惠珍之行為時間為95年4月2日，原處
    分機關裁決時間為95年6月2日，是受處分人行為後法律雖有
    變更，仍應依行政罰法第5條之規定適用行政機關最初裁處
    時之法律即行為時之修正前道路交通管理處罰條例第21條第
    1項第1款規定，先予敘明。
二、本件抗告人即受處分人黃惠珍於民國（下同）95年4月2日16
    時40分許，騎乘車牌號碼KXW-293號輕型機車，行經桃園縣
    桃園市○○路口，為執行勤務之桃園縣政府警察局警員認受
    處分人有「未領有駕駛執照駕車」之行為當場掣單舉發後，
    移送交通部公路總局新竹區監理所桃園監理站處理，經該監
    理站認受處分人確實有「未領有駕駛執照駕車」之違規情事
    ，於95年6月2日依道路交通管理處罰條例第21條第1項第1款
    之規定裁決罰鍰6,000元，有交通部公路總局新竹區○○○
    ○○道路交通管理事件裁決書各一紙附卷可稽（見原法院卷
    第8頁）。
三、受處分人在原法院之聲明異議意旨略以：伊於95年4月2日16
    時40分許，騎乘車牌號碼KXW—293號輕型機車，行經桃園縣
    桃園市○○路口，經警員攔停開單舉發無照駕駛後，始知悉
    伊駕照因曾在94年5月25日違規駕車，且逾期未繳納罰款而
    遭註銷，但該次裁決書是送達至戶籍地址，由伊母親黃日娥
    代收，伊母親黃日娥不識字，並未告知有收受裁決書乙事，
    以致伊無法於應到案期限內繳納罰款，伊並不是不願繳納罰
    鍰；另監理機關依法應在違規人未繳納罰鍰後，分四個階段
    將裁決書送達當事人，才是適法和符合比例原則作法云云。
    惟查：
  (一)本件受處分人黃惠珍於95年4月2日16時40分許，因騎乘KXW-
    293號輕型機車經警員攔停，以有「未領有駕駛執照駕車」
    之行為當場掣單舉發之事實，業據受處分人黃惠珍坦為陳明
    不諱。
  (二)次按處理違反道路交通管理事件，有關文書送達之程序，依
    行政程序法之規定，違反道路交通管理事件統一裁罰基準及
    處理細則第5條定有明文。而依行政程序法第72條規定：「
    送達，於應受送達人之住居所、事務所或營業所為之」；第
    73條第1項規定：「於應送達處所不獲會晤應受送達人時，
    得將文書付與有辨別事理能力之同居人、受僱人或應送達處
    所之接收郵件人員」。是有關違反道路交通管理事件文書之
    送達，苟已送達於應受送達人之住居所，雖未會晤應受送達
    人本人，但已將文書付與有辨別事理能力之同居人時，仍應
    認已合法送達。再查：本件受處分人黃惠珍前曾於94年5月
    25日因違規駕駛，經警製單舉發，並交由受處分人當場簽收
    後，受處分人未於應到案期限前繳納罰鍰或聲明不服；監理
    機關於94年8月31日乃逕依道路交通管理處罰條例第45條第1
    項、第63條第1項第1款規定，裁處受處分人罰鍰1,800元，
    並記違規點數1點，罰鍰限於94年9月30日前繳納，逾期未繳
    納者，自94年10月1日易處吊扣駕駛執照2個月，並限於94年
    10月15日前繳送，於94年10月15日前未繳送駕駛執照者，自
    94年10月16日易處吊銷，並逕行註銷駕駛執照。並製發裁決
    書送達受處分人位於桃園縣大溪鎮○○路211巷54弄14號之
    戶籍地址，而由受處分人母親黃日娥於94年9月8日簽收，此
    有卷附桃園縣政府警察局桃警局交字第DA0000000號舉發違
    反道路交通管理事件通知單、交通部公路總局新竹區監理所
    桃監裁罰字第52-DA0000000號裁決書、送達證書各1份附卷
    可查（見原法院卷第6頁、第10頁、第11頁）。則前開裁決
    書既已然依規定送達受處分人之戶籍住所地，且由有辨別事
    理能力之受處分人母親黃日娥收受，揆諸前揭說明，自應認
    該交通部公路總局新竹區監理所桃園監理站桃監裁罰字第52
    -DA0000000號裁決書已合法生效。是受處分人未依期限繳納
    罰鍰亦未繳送駕駛執照，監理機關另於94年10月16日逕行吊
    銷受處分人駕駛執照，並無違誤。
  (三)受處分人雖辯稱：伊不知母親有收受該裁決書，亦不知悉駕
    駛執照已遭監理機關註銷云云。然交通部公路總局新竹區監
    理所桃園監理站桃監裁罰字第52-DA0000000號裁決書已合法
    送達受處分人並生效，如前所述。況且，受處分人為警舉發
    違規駕駛之桃園縣政府警察局桃警局交字第DA0000000號舉
    發違反道路交通管理事件通知單係由受處分人本人當場簽收
    ，此有前揭舉發單1份在卷可稽（見原法院卷第6頁）；顯見
    受處分人於斯時（94年5月25日）即已知悉有該違規情事存
    在，並得於應到案日期前逕行繳納罰鍰結案。乃其竟未於應
    到案日期前繳納罰鍰，亦未向監理機關提出申訴，嗣經監理
    機關逕行裁決，並註明該「裁處罰鍰及逾越期限未繳納罰鍰
    ，即吊銷、註銷駕駛執照之規定」後，依受處分人戶籍地址
    合法送達裁決書，受處分人仍未於期限內繳納罰鍰，亦未向
    監理機關聲明不服或向法院聲明異議。其嗣後僅以未收受該
    裁決書為由，辯稱：不知駕駛執照已遭監理機關註銷等語，
    自無理由。
  (四)本件事證明確，受處分人於前述時間，有「未領有駕駛執照
    駕車」之違規事實，堪以認定。
四、原處分機關依道路交通管理處罰條例第21條第1項第1款裁處
    受處分人罰鍰6,000元，依法核無不當；原法院駁回受處分
    人之聲明異議，於法亦無不合。
五、抗告意旨仍執前詞，以：監理機關應將原裁處罰鍰之裁決書
    依法送達當事人方才適法，伊並不是不繳罰鍰，註銷伊駕駛
    執照不能讓伊信服云云。惟查，交通部公路總局新竹區監理
    所桃園監理站原裁處罰鍰之桃監裁罰字第52-DA0000000號裁
    決書已然合法送達抗告人（由同居之母親代為收受送達，係
    屬合法），並已生效；因抗告人未依期限繳納罰鍰亦未繳送
    駕駛執照，監理機關另於94年10月16日逕行吊銷受處分人駕
    駛執照，於法並無違誤；已如前述。況且，縱認原吊銷受處
    分人駕駛執照之行政處分有所不當，亦應在原吊銷受處分人
    駕駛執照之行政處分程序中早為爭執，方才適法；而不得任
    由抗告人於本案交通裁罰事件再為爭執。抗告意旨空言指摘
    原裁定不當，並無理由，應予駁回。
六、據上論結，應依道路交通案件處理辦法第26條，刑事訴訟
    法第412條，裁定如主文。
中　　華　　民　　國　　96　　年　　5 　　月　　31　　日
                刑事第十庭  審判長法　官  楊炳禎
　　　　　　　　　　　　　　  　　法  官  黃俊明
　　　　　　　　　　　　　　　  　法  官  陳博志
以上正本證明與原本無異。
不得再抗告。
                                  書記官  陳嘉文
中　　華　　民　　國　　96　　年　　6 　　月　　1 　　日
